【裁判字號】    98,聲,2020
【裁判日期】    980623
【裁判案由】    證人罰鍰
【裁判全文】
臺灣桃園地方法院刑事裁定              98年度聲字第2020號
聲  請  人  臺灣桃園地方法院檢察署檢察官
證      人  甲○○
上列聲請人因被告卓文強盜案件，聲請科證人罰鍰，本院裁
定如下：
    主  文
聲請駁回。
    理  由
一、聲請意旨略以：證人甲○○經合法傳喚應於民國98年5 月8
    日上午10時及同年月22日上午9 時50分至臺灣桃園地方法院
    檢察署報到，並就被告卓文所涉強盜案件作證，乃於收受
    送達傳票後，無正當理由而不到場，茲依刑事訴訟法第178
    條第2 項後段規定聲請裁定科以罰鍰。
二、按「證人經合法傳喚，無正當理由而不到場者，得科以新臺
    幣三萬元以下之罰鍰，並得拘提之；再傳不到者，亦同。前
    項科罰鍰之處分，由法院裁定之。檢察官為傳喚者，應聲請
    該管法院裁定之。」、「送達人應作送達證書，記載下列各
    款事項並簽名：一、交送達之法院。二、應受送達人。三、
    應送達之文書。四、送達處所及年、月、日、時。五、送達
    方法。送達證書，應於作就後交收領人簽名、蓋章或按指印
    ；如拒絕或不能簽名、蓋章或按指印者，送達人應記明其事
    由。收領人非應受送達人本人者，應由送達人記明其姓名。
    送達證書，應提出於法院附卷。」、「傳喚證人，應用傳票
    。傳票，應記載下列事項：一、證人之姓名、性別及住所、
    居所。二、待證之事由。三、應到之日、時、處所。四、無
    正當理由不到場者，得處罰鍰及命拘提。五、證人得請求日
    費及旅費。傳票，於偵查中由檢察官簽名，審判中由審判長
    或受命法官簽名。傳票至遲應於到場期日二十四小時前送達
    。但有急迫情形者，不在此限。」刑事訴訟法第178 條、同
    法第62條準用民事訴訟法第141 條規定、同法第175 條分別
    定有明文。
三、經查：
(一)、證人甲○○前於臺灣桃園地方法院檢察署98年度偵字第8123
    號案件中，曾經檢察官指定應於98年5 月8 日上午10時至該
    署作證一節，固有臺灣桃園地方法院檢察署檢察官辦案進行
    單1 紙在卷可稽。惟經本院調取上開案件全卷核閱後，未見
    有該次送達證書可供審認，嗣經本院函詢後，始確認該次庭
    期乃係以平信對甲○○送達，並無回證，有臺灣桃園地方法
    院98年6 月18日乙○豐建98偵8123字第49708 號函可憑。由
    是以觀，因上開傳票之送達並未作成送達回證，以致檢察官
    於該次庭期究係以「證人」或「告訴人」身分傳喚甲○○、
    又其傳票係否於該次庭期之24小時前合法送達予甲○○收受
    ，實無從證明。則被害人甲○○是否確已合法收受證人傳票
    ，即非無疑。
(二)、其次，本件偵查檢察官於98年5 月8 日上午10時許，因見證
    人甲○○未到庭作證，僅聘請告訴代理人陳家慶律師到庭陳
    述意見，隨即當庭諭知告訴代理人於下次庭期務必偕同甲○
    ○到庭，並於筆錄上註明：「檢察官諭請陳律師下次庭期必
    將重要證人甲○○協同到庭」等語；嗣於該次庭期偵訊進行
    中，陳家慶律師向偵查檢察官表明有事即先行離去，而迄至
    該次偵查庭訊結束為止，檢察官均未表明下次開庭期日究係
    何時等情，有該次庭期之點名單、訊問筆錄與委任狀存卷可
    參（見98年度偵字第6755號卷第161 至163 頁、第165 頁、
    第173 頁）。則姑不論刑事訴訟法並無就傳喚證人之程序一
    併準用同法第62條有關傳喚被告得以當庭面告之規定，而無
    從對證人甲○○發生送達之效力，檢察官既未當庭面告下次
    庭期時間，更未當庭對證人本人而為面告，自難逕認檢察官
    於98年5 月8 日上午10時許該次庭期確以口頭之方式，而對
    證人甲○○合法送達傳喚到庭作證之通知。
(三)、再者，觀之偵查檢察官於98年5 月11日所填載關於98年5 月
    22日上午9 時50分許偵訊之辦案進行單內容，其上明白復記
    載：「壹、應傳拘或提訊之人」、「告訴人：甲○○」、「
    告代：陳家慶律師」各等語。而細繹臺灣桃園地方法院檢察
    署98年5 月22日點名單內容，復清楚記載：「告訴人甲○○
    」、「告訴人代理人陳家慶律師未到」、「呂紹聖律師到」
    等情，本院憑此實難認定檢察官確於該次庭期確以「證人」
    身分合法傳喚甲○○到庭，遑論本次傳喚之傳票送達回證，
    經本院調取98年度偵字第6755號案卷確認及函詢結果，均因
    以平信寄送而不存在，有如上述，則該次傳票之寄送是否業
    已合法送達予證人甲○○，仍屬可疑。
(四)、況國民固有在他人為被告之案件中作證之義務，俾能協助法
    院發現真實，惟此與被告為受裁判對象之在場義務，尚屬有
    間，故審酌其未到場是否有正當理由，亦應區別，即證人之
    合法未到場理由可較諸被告寬鬆，最高法院闡釋揭櫫93年度
    臺抗字第347 號判決意旨甚明。茲被害人甲○○雖先後於98
    年5 月8 日、同年月22日2 次均未到庭，然其既委請告訴代
    理人到庭並向偵查檢察官陳明：「甲○○是外籍新娘，因為
    本案深受驚嚇，經本人勸導，仍不願到庭」等語（見同上偵
    卷第163 頁），且詳究被害人甲○○遭強盜之犯罪事實，其
    既係於98年3 月28日晚間8 時8 分許，在臺北縣鶯歌鎮○○
    路213 號檳榔攤內，遭被告卓文持菜刀抵住腰部，至使不
    能抗拒而搜刮現金，則其於案發當時所受驚嚇，實不可謂不
    大。惟遍觀全卷，既均未見檢察官已向證人甲○○通知其上
    開顧慮已採取相對之保護或與被告隔離之措施，則證人甲○
    ○囿於心理壓力而不願到庭，尤難逕認係無正當理由。
(五)、綜上所述，因本件並無送達回證可資證明證人甲○○確已於
    98年5 月8 日庭期之24小時前合法收受傳票，而檢察官既未
    於98年5 月8 日該次偵查庭中當庭諭知下次庭期，復不曾當
    庭面告證人甲○○本人，且依檢察官所批示之辦案進行單及
    點名單所載內容，98年5 月22日之偵查庭均係以告訴人身分
    傳喚證人甲○○，本院實無從認定證人甲○○確已合法收受
    98年5 月8 日及同年月22日之證人傳票，遑論其乃係因深受
    驚嚇而不願到庭，在各該次偵訊前，又未經通知將受相關保
    護或隔離措施，則其拒不到庭，更難逕認並無正當理由。是
    聲請人聲請就證人上開庭期未到場而科以罰鍰，於法即有未
    合，本院礙難准許，應予駁回。
四、依刑事訴訟法第220條、第178條，裁定如主文。
中    華    民    國    98    年    6     月    23    日
                  刑事第八庭    法  官   呂綺珍
以上正本證明與原本無異。
如不服本裁定，應於送達後5 日內，向本院提出抗告狀。
                                 書記官  范升福
中    華    民    國    98    年    6     月    23    日


司法院資訊處製作；財團法人民間司法改革基金會備份。
